臺灣高等法院民事判決　九十年度家上字第三一八號
　　　上　訴　人　乙○○
　　　被上訴人　　甲○○
右當事人間認領子女事件，上訴人對於中華民國九十年十月四日臺灣士林地方法院九
十年度親字第四四號第一審判決提起上訴，本院判決如左：
    主    文
上訴駁回。
第二審訴訟費用由上訴人負擔。
    事    實
甲、上訴人方面：
一、聲明：
(一)、原判決不利上訴人之部分廢棄。
(二)、右廢棄部分，駁回被上訴人在第一審之訴。
二、陳述：除與原判決記載相同者外，補稱略以：
(一)、身分為法律關係發生之原因，非即法律關係之本身，身分之存在與否乃屬事實
      問題，不得為確認之訴之標的，因此被上訴人請求確認于恩于瓊恩為兩造所
　　　生之女，依法不得提起確認之訴。
(二)、原審認定上訴人有撫育之事實，即已發生認領之效果，自無從依民法第一千零
      六十七條而為認領之餘地。
乙、被上訴人方面：
一、聲明：駁回上訴
二、陳述：除與原判決記載相同者外，補稱略以：上訴人否認與于恩存在父女關係
    ，將導致于恩因該親子關係存在所生之扶養、繼承等私法上權利受侵害，故被
    上訴人提起本訴，即屬有受確認判決之法律上利益，應屬合法。
丙、本院依職權委請馬偕醫院作ＤＮＡ親子鑑定。
    理　　由
一、被上訴人起訴主張兩造於八十四年八月中旬結識後，經常同居相處，並相偕出國
    旅遊考察投資業務，嗣後被上訴人受孕並產下一女于恩，惟被上訴人因不堪獨
    自負荷扶養費用，且慮及小女日漸長大，如長期未辦生父認領登記，於于女成長
    過程造成極大傷害，爰依民法第一千零六十七條第一項第一款之規定，請求上訴
    人認領 (被上訴人於原審另訴請上訴人應向戶政機關辦理認領登記，此部分業經
    原審駁回確定) 。上訴人則以兩造並未同居，于恩非兩造所生之女，又被上訴
    人為酒店陪酒小姐，兩造發生性關係純係金錢交易，依民法第一千零六十八條規
    定，不得訴請上訴人認領等語置辯。
二、被上訴人主張兩造於八十四年八月中旬結識後，自八十四年八月十七日起至八十
    七年七月十五日止約三年期間，相偕出國旅遊考察投資業務共十二次等情，業據
    其提出卷附被上訴人之入出境日期證明書乙件，並經原審依職權函查境管局兩造
    之入出境資料核閱屬實。又被上訴人主張其於八十七年四月三日產下一女于恩
    之事實，除經被上訴人陳明外，復有被上訴人所提于恩之戶籍謄本乙份在卷可
    稽，亦堪信為真實。
三、上訴人雖否認于恩為兩造同居所生之女，並以前詞為辯。惟查：
(一)本院委請馬偕紀念醫院作親子鑑定結果，認定乙○○是于恩之父親之可能性為
    99 ．00000000%以上，有該院出具之鑑定報告在卷為憑。
(二)按「民法第一千零六十七條第一項第一款所謂同居，以男女雙宿同眠為已足，
      無須同住一處，此就同條項第三、四款規定比照觀之自明。上訴人於被上訴人
      受胎期間，既與被上訴人發生數次姦情，則縱兩造並未在同一居所或住所共同
      居住，亦未嘗不可據以訴請認領。」最高法院四十七年台上字第一八零六號判
      例著有明文。本件兩造於八十四年八月十七日至八十七年七月十五日將近三年
      期間，相偕出國旅遊考察投資業務共十二次，已如前述，而兩造間曾有性行為
      ，業為上訴人所自承，揆諸首揭判例意旨，被上訴人主張其於受胎期間與上訴
      人有同居之事實，堪信為真實。
(三)依被上訴人提出之照片六幀，其中二幀為上訴人懷抱于恩於宴席間，經證人羅
    素貞到庭具結證稱：八十七年間被上訴人之母邀伊參加被上訴人之女滿月酒，小
    孩之父張先生亦有到場，張先生並自稱係小孩之父，即為照片中之人等語明確，
    足證八十七年間于恩之滿月酒席當日，上訴人確以于恩父親身分出席之事實
    ，應堪認定。
(四)上訴人雖另以：被上訴人為酒店陪酒小姐，兩造發生性關係純係金錢交易，依民
    法第一千零六十八條規定，不得訴請上訴人認領等語置辯。然查：生母於受胎期
    間，曾與他人通姦或放蕩之生活者，不得請求生父認領，民法第一千零六十八條
    固定有明文。惟所謂曾與他人通姦或放蕩之生活，必須有其具體情事始足當之。
    被上訴人雖自承八十四年之前於酒店上班，但認識上訴人後即未再上班，上訴人
    復未能就被上訴人於受胎期間有何與他人通姦或放蕩之生活舉證以實其說，是其
    抗辯尚不足為有利於上訴人之認定。
(五) 綜上所述，被上訴人主張于恩係兩造同居所生，堪信為真實。
四、按確認法律關係成立或不成立之訴，非被上訴人有即受確認判決之法律上利益，
    不得提起之，民事訴訟法第二百四十七條定有明文。所謂即受確認判決之法律上
    利益，係指法律關係之存否不明確，致被上訴人在私法上之地位有受侵害之危險
    ，而此項危險得以對於上訴人之確認判決除去之者（最高法院二十七年度上字第
    三一六號判例參照）。查兩造間之父女關係存在既為上訴人所否認，致于恩因
    該親子關係存在所生之扶養、繼承等私法上權利有受侵害之虞，是被上訴人提起
    本訴，應有即受確認判決之法律上利益，從而，被上訴人起訴確認于恩為被上
    訴人與上訴人所生之女，洵屬有理，應予准許。
五、次按受胎期間生父與生母有同居之事實者，非婚生子女或其生母得請求生父認領
    為生父之子女，民法第一千零六十七條第一項第一款定有明文。茲被上訴人陳明
    其與上訴人於八十四年間起有親密關係，且經本院認定于恩係兩造同居所生，
    已如前述，故被上訴人訴請上訴人應認領于恩為有理由，應予准許。原審就上
    開確認之訴及認領之訴為被上訴人勝訴之判決，於法並無不合。上訴意旨指摘原
    判決不當，求予廢棄改判，為無理由，應予駁回。
六、據上論結，本件上訴為無理由，爰判決如主文。
中　　　華　　　民　　　國　　九十一　　年　  　七　  　月  　  十七    日
　　　　　　　　　　　　　　　民事第三庭
                          　　　　審判長法  官　張  宗  權
                          　　　　　　　法  官　蕭  艿  菁
                          　　　　　　　法  官　陳  永  昌
右正本係照原本作成。
如不服本判決，應於收受送達後二十日內向本院提出上訴書狀，其未表明上訴理由者
，應於提出上訴後二十日內向本院補提理由書狀（均須按他造當事人之人數附繕本）
上訴時應提出委任律師或具有律師資格之人之委任狀；委任有律師資格者，另應附具
律師及格證書及釋明委任人與受任人有民事訴訟法第四百六十六條之一第一項但書或
第二項（詳附註）所定關係之釋明文書影本。
中　　　華　　　民　　　國　　九十一　　年　  　七　  　月  　二十三    日
　　　　　　　　　　　　　　　　　　　　書記官  張  淑  芬
附註：
民事訴訟法第四百六十六條之一（第一項、第二項）：
對於第二審判決上訴，上訴人應委任律師為訴訟代理人。但上訴人或其法定代理人具
有律師資格者，不在此限。
上訴人之配偶、三親等內之血親、二親等內之姻親，或上訴人為法人、中央或地方機
關時，其所屬專任人員具有律師資格並經法院認為適當者，亦得為第三審訴訟代理人
。
